臺灣高雄地方法院民事裁定　　　　　100年度司財管字第132號
聲　請　人　孫秀雄
上聲請人為被繼承人陳柳丁香聲請選任遺產管理人事件，本院裁
定如下：
    主  文
聲請駁回。
程序費用新臺幣壹仟元由聲請人負擔。
    理  由
一、按「繼承開始時，繼承人之有無不明者，由親屬會議於1 個
    月內選定遺產管理人，並將繼承開始及選定遺產管理人之事
    由，向法院報明。」、「無親屬會議或親屬會議未於前條所
    定期限內選定遺產管理人者，利害關係人或檢察官，得聲請
    法院選任遺產管理人，並由法院依前項規定為公示催告。」
    ，民法第1177條、第1178條第2 項分別定有明文。
二、本件聲請意旨略以：緣案外人孫九屎於民國18年4 月9 日死
    亡，其死亡時為戶主，由其女孫妲繼任為戶主，依日據時代
    臺灣省人繼承習慣辦理，孫妲繼承孫九屎之財產，又孫妲於
    71年4 月18日死亡，依法由其配偶吳萬仕及母親孫柳丁香各
    繼承其遺產1/2 ，然被繼承人陳柳丁香（即孫柳丁香，女，
    民國前6 年5 月6 日生，身分證統一編號：Ｚ000000000號）
    嗣於80年12月15日死亡，其繼承人有無不明，又其親屬會議
    並未於1 個月內為其選任遺產管理人，而聲請人為被繼承人
    所遺留土地之共有人，致聲請人對上開遺產無法行使權利，
    為確保聲請人之權利，狀請鈞院依法選任本件遺產管理人等
    語。
三、聲請人主張之首揭事實，固據其提出土地登記謄本、戶籍資
    料、繼承系統表函等件為證。惟本院依職權向高雄市路竹區
    戶政事務所調取被繼承人陳柳丁香之三親等內親屬最新戶籍
    資料，查悉被繼承人陳柳丁香無直系血親卑親屬，其父母柳
    喜、柳薛金鳳均已往生，其兄弟姊妹為柳丁元（已歿）、柳
    丁壽，有渠等戶籍資料各1 份附卷可稽，且柳丁壽未向本院
    聲明拋棄繼承或限定繼承被繼承人陳柳丁香之遺產繼承權，
    亦有本院案件查詢清單1 紙附卷可稽，雖柳丁壽嗣於87年10
    月5 日死亡，然依民法第1147條規定，繼承，因被繼承人死
    亡而開始，故被繼承人陳柳丁香之遺產依法於其死亡時即當
    然、立即、概括由其胞弟柳丁壽繼承，而其胞弟柳丁壽之後
    死亡並不影響先前已發生繼承被繼承人陳柳丁香遺產繼承權
    之效力，是本件被繼承人陳柳丁香之遺產既已由其胞弟柳丁
    壽繼承，即非屬無人繼承或繼承人不明之情形，揆諸首開法
    律規定，本件聲請人之聲請，經核於法不合，應予駁回。
四、依非訟事件法第21條第1 項前段、第24條第1 項，裁定如主
    文。
五、如對本裁定抗告須於裁定送達後10日之不變期間內，內向本
    院提出抗告狀，並繳納抗告費新臺幣1,000 元。
中    華    民    國    100   年    12    月     7    日
                  家事法庭  司法事務官  任士慧